【裁判字號】    89,上易,1329
【裁判日期】    890407
【裁判案由】    竊盜等
【裁判全文】
臺灣高等法院臺中分院刑事判決                  八十九年度上易字第一三二九號
    上  訴  人
    即  被  告  甲○○
    選任辯護人  林春榮
右上訴人即被告因竊盜等案件，不服臺灣彰化地方法院八十九年度易字第三一０號，
中華民國八十九年四月七日第一審判決（起訴案號：臺灣彰化地方法院檢察署八十九
年度偵字第六五八號），提起上訴，本院判決如左：
      主  文
原判決撤銷。
甲○○共同連續竊盜，處有期徒刑捌月。
      事  實
一、甲○○曾於民國八十六年間，因犯竊盜（盜採砂石）罪，經本院判處有期徒刑六
    月確定，於八十九年八月九日執行完畢。詎其於前案被查獲起訴後，仍不知悔改
    ，復與蔡再興（業經本院另案判處罪刑確定）、邱耀忠（另案審理中）共同基於
    意圖為自己不法所有之概括犯意，明知未經主管機關核准發給土石採取許可證，
    不得擅自在彰化縣竹塘鄉田頭堤防大樹公以東一百公尺之禁採區內挖取砂石販賣
    或據為己有，竟自八十七年十一月二十六日起，僱用蔡再興、邱耀忠在其所經營
    之「元美砂石廠」擔任司機，先後多次駕駛挖土機在前揭河川公地內，擅自盜採
    砂石出售圖利，並委由蔡再興於其有事外出時兼現場負責人，代為收取載運砂石
    之卡車司機所交付之單據。嗣迄八十七年十一月二十七日上午六時三十分許，為
    警會同前臺灣省政府第四河川局人員，當場查獲蔡再興與邱耀忠駕駛挖土機挖取
    砂石裝載於許金傳、邱士榮、陳明森、熊巍巍（以上四人經檢察官為不起訴處分
    ）所駕駛之大卡車上，並扣得邱耀忠所有之挖土機一台，甲○○所有之挖土機一
    台及進出料單一綑。
二、案經彰化縣警察局移送臺灣彰化地方法院檢察署檢察官偵查起訴。
      理  由
一、訊據上訴人即被告甲○○矢口否認有右揭盜採砂石之犯行，辯稱：其未盜採砂石
    ，元美砂石場之坑洞係供洗砂淨水之用，挖出之土石均留放原地，供作洗選砂石
    之機器平台，待日後回填，所販售砂石原料是向他公司買進處理後再賣予嘉義的
    建設公司等語。惟查本件右開元美砂石場內為警查獲盜採區域，有大型坑洞六個
    ，每個坑洞之面積有數百至數千平方公尺，而坑洞均深達三公尺，又四週均遭被
    告甲○○等人以砂石遮掩，旁人無法從該砂石場外面看到內有遭盜採之坑洞，此
    業經檢察官勘驗查獲現場之錄影帶無訛，有勘驗筆錄及查獲現場圖在卷可稽；按
    之一般砂石場只需一個洗砂池，元美砂石場亦僅於工寮對面有一台洗砂機，衡情
    論理，實無需在距離洗砂機甚遠處挖取數個坑洞供洗砂之用，且元美砂石場六個
    坑洞共計遭挖取砂石有一萬五千一百四十立方公尺，而屯積砂堆共計一萬一千一
    百零一立方公尺，若元美砂石場係挖坑洞供洗砂淨水用，由坑洞挖取之砂石待日
    後回填，而向外購買砂石原料，於現場洗砂後出售，則屯積砂堆之體積應超出坑
    洞之容積，唯實際上坑洞之容積遠超出屯積砂堆之體積，有彰化縣政府河川地盜
    採土石取締紀錄所附之現場圖可考，亦經前往現場取締會勘之王雲平、劉慶宏、
    彭國勝、林昆田、陳坤勇、陳敏聰、劉仁凱、林和平等人於八十八年四月十二日
    在原審八十八年易字第一八一號蔡再興竊盜等案件審理時結證在卷，前開現場圖
    所載被告設置洗選台位置之屯積砂堆體積為三千零八十八立方公尺，嗣經本院囑
    託經濟部水利處第四河川局測量結果，該處屯積砂堆體積為三千一百八十四點一
    三立方公尺，相差固有九十六點一三立方公尺，然較之前揭坑洞遭挖取之砂石體
    積，仍相差甚多，則被告事後所稱未盜採砂石，即不足採信。至出租前開河川地
    供被告設置元美砂石場之乙○○、丙○○及潘玉祥之子潘勇夫於本院雖均證稱，
    前開河川地係出租供被告設置砂石場，堆積砂石之用等語，然彼等亦均結稱該土
    地出租後即未曾再去看過，亦未過問被告如何使用，則被告有無在該處盜挖砂石
    ，自亦非該證人等所得知悉，彼等所證即不足為被告有利之認定。又據本件共犯
    蔡再興於警訊中供承：「警方會同臺灣省第四河川局及彰化縣政府水利課人員於
    八十七年十一月二十七日六時三十分許，至竹塘鄉濁水溪田頭堤防大樹公以東一
    百公尺處之元美砂石廠臨檢，當場查獲砂石廠正以二部挖土機挖採砂料，供許金
    傳、邱士榮、熊巍巍、陳明森等四部大營拖車搬運，涉有盜採砂土，我正好在現
    場，經警帶至貴隊來調查」，「我是受僱元美砂石廠張姓老闆任職挖土機司機，
    月薪新台幣六萬元」，又有同時駕駛挖土機之邱耀忠在警訊中供證：「是的，我
    是挖土機司機，另有陳明森、熊巍巍、許金傳、邱士榮負責砂石車之載運砂石，
    蔡再興駕挖土機」，復有載運砂石之司機許金傳、邱士榮、陳明森、熊巍巍分別
    在警訊中供述：「我與陳明森、熊巍巍、邱士榮等四人駕駛砂石大貨車，邱耀忠
    及蔡再興駕駛挖土機」，「邱耀忠和蔡再興二人操作駕駛二部挖土機」，「現場
    只有駕駛挖土機二人，邱耀忠和蔡再興二人是該砂石場人員，須由該駕駛挖土機
    人員將挖取之砂石裝入貨車內始載離」，「邱耀忠及蔡再興則屬元美砂石場的挖
    土機司機」，「我與陳明森、許金傳、邱士榮等四人駕駛砂石大貨車，邱耀忠及
    蔡再興駕駛挖土機」，參以盜採砂石案之現場紀錄上記載：「本局刑警隊六組於
    右記時地臨檢，當場查獲砂石場內由邱耀忠等所駕駛之挖土機正採挖砂石供許金
    傳、邱士榮、熊巍巍、陳明森等人所駕駛的四部大貨車載運：：：挖土機二部，
    大貨車四部查扣移置水利局中工處」，行為人欄上並記載：「蔡再興、邱耀忠、
    許金傳、邱士榮、陳明森、熊巍巍」，且均有上述六人之親自簽名按指印，亦有
    盜採之現場照片附卷可稽，更有挖土機二部扣案可資佐證（四部大貨車已發還）
    ，足見被告甲○○係僱用蔡再興、邱耀忠駕駛挖土機挖採砂石供大貨車裝運無訛
    。另共犯邱耀忠於原審八十八年度易字第一八一號被告蔡再興竊盜等案審理時亦
    證述共犯蔡再興自八十七年十一月二十六日開始工作，擔任開挖土機之工作，唯
    機器壞了，負責訂便當及收集提貨單，並稱其下班時會將砂單交給上訴人蔡再興
    等語在卷，有該訊問筆錄足憑（見該案原審刑事卷宗第二十六頁），復有砂石進
    出料單一綑扣案足憑，足見被告甲○○與蔡再興、邱耀忠間有犯意聯絡及行為分
    擔。又被告所經營元美砂石場之前揭用地，雖係向乙○○等人承租，然該砂石場
    用地，原為河川公地，乙○○等人僅係主管機關核准使用之許可使用人，且許可
    使用種類係種植甘藷或稻米等作物，此有河川公地使用費繳納代金聯單在卷可按
    ，並為被告知之甚詳，則前述各該出租人僅有占有使用之權利，並無同意他人開
    採其上土石之權源，被告承租該等土地自亦無開採其中土石之權利。綜上所述，
    被告事後所辯，均無非卸責之詞，不足採信。本件罪證明確，被告犯行堪予認定
    。
二、核被告所為，係犯刑法第三百二十條第一項竊盜罪。被告與蔡再興、邱耀忠三人
    間有犯意聯絡及行為分擔，係為共同正犯。公訴意旨雖認被告係與蔡再興、邱耀
    忠結夥三人竊盜，犯同法第三百二十一條第一項第四款加重竊盜罪，然本件前開
    現場為警查獲時，被告適值其母病危離開現場，並委由蔡再興處理現場事務一節
    ，業據被告於偵審中供述甚詳，核與蔡再興供證情節相符，此外並無任何積極證
    據足認被告於前開盜採砂石期間，均與蔡再興、邱耀忠同在現場實施盜採行為，
    即核與刑法第三百二十一條第一項第四款所稱結夥三人以上竊盜構成要件不合。
    就此公訴意旨所引法條尚有未洽，應予變更。被告先後多次竊盜犯行，時間緊接
    ，犯罪構成要件相同，顯係基於概括犯意反覆為之，應依刑法第五十六條關於連
    續犯之規定，以一竊盜罪論處，並加重其刑。公訴意旨又認被告係在河川公地之
    行水區擅自開採砂石，因而損害河川主管機關對於河川管理之權益，併觸犯水利
    法第九十二條之一第一項中段之罪；然查前開被盜採之區域，雖屬河川公地，卻
    位於濁水溪內、外堤防間，非屬行水區，此業經本院勘驗無訛，製有勘驗筆錄在
    卷足憑，並經經濟部水利處第四河川局人員王雲平證述明確，且有該局檢附現場
    圖籍一份在卷足資佐證，此外並無積極證據足認被告所為，已違反水利法第七十
    八條第一項之規定，即無犯水利法第九十二條之一第一項中段之罪可言。惟因公
    訴意旨認此部分與前開有罪部分，有想像競合犯之裁判上一罪關係，爰不另為無
    罪之諭知。原審判決予被告論科，固非無見，然原判決誤認被告係犯刑法第三百
    二十一條第一項第四款之罪，且同時犯水利法第九十二條之一第一項中段之罪，
    認事用法，均有違誤；又扣案之挖土機二台及進出料單一綑，業經本院審理八十
    八年度上易字第一六一五號蔡再興竊盜案件中宣告沒收，並由臺灣彰化地方法院
    檢察署檢察官執行沒收處分確定，而不再屬被告所有，原判決於前開處分確定後
    仍依刑法第三十八條第一項第二款宣告沒收，亦有未合。上訴意旨否認犯行，仍
    執陳詞，指摘原判決不當，雖非有理，惟原判決既有前揭可議，自應由本院將原
    判決撤銷改判。爰審酌被告為貪圖私利，無視法令厲禁，擅行盜採砂石，且不顧
    主管機關一再要求其恢復原狀，迄本院前往勘驗時，猶繼續在該址從事未經核准
    之砂石場營業，並參酌被告之素行、犯罪之動機、手段、所生危害及其他情節，
    並犯後態度等一切情狀，量處如主文第二項所示之刑示懲。
據上論斷，應依刑事訴訟法第三百六十九條第一項前段、第三百六十四條、第三百條
、第二百九十九條第一項前段，刑法二十八條、第五十六條、第三百二十條第一項，
罰金罰鍰提高標準條例第一條前段，判決如主文。
本案經檢察官丁○○到庭執行職務。
中      華      民      國    八十九     年      十一月    三十    日
                                  臺灣高等法院臺中分院刑事第六庭
                                        審判長法  官  李  文  雄
                                              法  官  龔  永  昆
                                              法  官  邱  顯  祥
右正本證明與原本無異。
不得上訴。
                                              書記官  方  茂  焜
中      華      民      國    八十九     年      十二     月     一     日
                                                                        Ｉ


司法院資訊處製作；財團法人民間司法改革基金會備份。
